【裁判字號】    88,訴,1504
【裁判日期】    890629
【裁判案由】    偽造文書等
【裁判全文】
臺灣板橋地方法院刑事判決                        八十八年度訴字第一五四號
    公  訴  人  臺灣板橋地方法院檢察署檢察官
    被      告  甲○○
右列被告因詐欺案件，經檢察官提起公訴 (八十八年度偵緝字第七九號)，本院判決
如左：
    主  文
甲○○連續意圖為自己不法之所有，以詐術使人將本人之物交付，處有期徒刑捌月。
緩刑參年。
    事  實
一、甲○○自民國八十一年三月十日起在其位於台北縣蘆洲鄉（現改制為蘆洲市○○
    ○○路一九七巷十五號住處，召集丁○等人成立包含會首共四十七會之互助會（
    會員名單詳如附表所示），預定會期自八十一年三月十日起至八十三年十二月十
    日止，每會為新台幣（下同）一萬元，每月十日在甲○○上開住處開標，並自八
    十一年十月起每雙月加標一次，底標為一千二百元，標息採預先扣除之內標制，
    投標之人需以標單填載明姓名及投標利息，並約定欲投標之會員若不能親往投標
    ，亦可委由會首代為投標。詎甲○○因急需資金週轉，竟意圖為自己不法所有並
    基於概括之犯意，自不詳時間起，利用欲投標之會員，投標時可不親自到場而委
    託會首代標，及會員間彼此不完全熟識，且未到場投標之機會，連續於各互助會
    投標日，在上開住處，向會員丁○、丙○○等人佯稱係其他會員得標，後再向其
    他會員佯稱係丁○、李阿財、丙○○等會員得標，以此隨意捏造任一活會會員得
    標之詐術，使各該活會會員陷於錯誤而交付會款，計詐得互助會之會員丁○活會
    會款四十八萬元、丙○○活會會款二十六萬元，所詐得之會款，則供甲○○週轉
    使用。嗣甲○○於八十三年四月宣佈停標（倒會），並於同年四月十一日在台北
    縣蘆洲市調解委員會與互助會會員調解時坦承有詐標情事，會員始知受騙。
二、案經被害人丁○訴由台灣板橋地方法院檢察署檢察官偵查起訴。
    理  由
一、訊據被告甲○○矢口否認有何詐欺犯行，辯稱：係因遭人倒帳始宣佈倒會云云，
    惟查，被告所召集之互助會自八十一年三月十日起至八十三年三月最後一次開標
    止，共已開標三十三次，但該互助會至少有如附表所示之十九位會員為活會，且
    被告於倒會後，在台北縣蘆洲市調解委員會與互助會會員調解時，曾坦承以告訴
    人丁○及李阿財等會員名義詐標之事，此業經告訴人丁○、證人即會員林李玉蘭
    、蔡李珠、陳春蜜、丙○○、彭戴招治及乙○於偵查中及本院審理時陳述甚詳，
    此外復有互助會單影本一紙附卷足憑，被告所辯顯係卸責之詞，並不足採。本件
    事證明確，被告犯行堪以認定。
二、核被告所為，係犯刑法第三百三十九條第一項之詐欺取財罪。被告於當月開標日
    以一詐欺行為，致使其他活會會員陷於錯誤，而交付會款，係一行為侵害數個法
    益，應論以想像競合犯。被告先後多期向活會會員詐取會款，時間緊接，構成要
    件相同，顯係基於概括犯意而反覆為之，為連續犯，應論以一罪，並加重其刑。
    。爰審酌被告之素行、犯罪動機、目的、手段、被害人受詐騙之金額，及其犯後
    之態度等一切情狀，量處如主文所示之刑，以示懲儆。查被告甲○○前未曾受有
    期徒刑以上刑之宣告，有台灣高等法院檢察署刑案紀錄簡覆表乙紙可稽，其犯罪
    後，已與告訴人丁○達成和解，分期償還積欠之會款（每月一萬元），此有和解
    書影本一件附卷足參，本院認其經此教訓後，當知警惕，信無再犯之虞，因認其
    所宣告之刑，以暫不執行為適當，併予宣告緩刑三年，以勵來茲而啟自新。
三、公訴意旨另以：被告甲○○自不詳時間起，利用互助會會員間互相並不熟識之機
    會，假冒會員李阿財、丁○及其他不詳姓名會員之名義，偽造載有署名、標息之
    標單，持以參加投標，連續以冒填標單標金方式，在上揭開標地點，投標互助會
    ，冒標上開互助會多次。因認被告甲○○此部分所為另涉有刑法第二百十六條之
    行使第二百十條之偽造私文書罪。經查，此部分之犯行告訴人丁○及會員丙○○
    、林李玉蘭、陳春蜜、彭戴招治、乙○固於偵、審中固指訴稱有冒標會員云云，
    惟其所謂冒標云云，係指虛捏會單內部分會員之名字，而於投標時，向活會會員
    隨意捏造任一活會會員得標，嗣後向活會會員收取會款，並無書寫標單，則被告
    所為僅係施用詐術，尚無偽造文書犯行，此外亦無偽造之標單扣案足資佐證，告
    訴人丁○及會員丙○○等人亦證稱並未親見被告偽填標單，則此部分之行為尚屬
    不能證明，因公訴人認此部分之行為與前開已論罪、科刑部分屬牽連犯之裁判上
    一罪關係，爰不另為無罪之諭知，附此明。
據上論斷，應依刑事訴訟法第二百九十九條第一項前段，刑法第五十六條、第三百三
十九條第一項、第五十五條、第七十四條第一款，罰金罰鍰提高標準條例第一條前段
，判決如主文。
本案經檢察官賴惠慈到庭執行職務
中      華      民      國    八十九    年      六      月    二十九    日
                                      臺灣板橋地方法院刑事第一庭
                                          法  官    胡  堅  勤
右正本證明與原本無異。
如不服本判決，應於判決送達後十日內，向本院提出上訴狀。
                                          書記官    劉  文  美
中      華      民      國    八十九    年      六      月    三十      日
附錄本案所犯法條全文
刑法第三百三十九條
  意圖為自己或第三人不法之所有，以詐術使人將本人或第三人之物交付者，處五年
  以下有期徒刑、拘役或科或併科一千元以下罰金。
  以前項方法得財產上不法之利益或使第三人得之者，亦同。
  前二項之未遂犯罰之。
附表︵括弧內之名稱為會員之真實姓名︶
  ┌─────────────┬───────────┬────┐
  │    活  會  會  員        │   死  會  會  員     │無法查證│
  ├─────────────┼───────────┼────┤
  │阿財（即李阿財）          │秋月、木坤（二會）    │阿妹    │
  │丁○（二會）              │瑞霞、財旺（二會）    │東政    │
  │瑞霞                      │菜廚、塑膠陳、致強    │麗月    │
  │彭太太（二會，即彭戴招治）│珠仔（即蔡李珠）      │江河    │
  │平價（即乙○）、林太太    │陳秋霞                │明郎    │
  │霞仔（即蔡玉霞）          │仙妮（即丙○○）、    │阿蜜    │
  │霞仔嫂（二會）            │玉蘭（即林李玉蘭）    │春娟    │
  │季珍（即丙○○）          │素英                  │林梵    │
  │髮郎（即丙○○）          │共十六會              │素玲    │
  │阿真、清仔、阿珍          │                      │蔡太太  │
  │阿蘭、陳秋霞              │                      │英輝    │
  │春月（即林李玉蘭）      │                      │霞仔    │
  │共十九會                  │                      │陳阿森  │
  │                          │                      │共十一會│
  └─────────────┴───────────┴────┘


司法院資訊處製作；財團法人民間司法改革基金會備份。
